臺灣臺北地方法院民事判決
                                      110年度建字第295號
原      告  上居室內裝修設計有限公司

兼  法  定
代  理  人  張吉民  
共      同
訴訟代理人  戴家旭律師
            許寧珊律師
被      告  胡寶中  
訴訟代理人  鄭世脩律師
上列當事人間請求給付工程款事件，本院於民國111年3月4日言
詞辯論終結，判決如下：
    主      文
被告應給付原告上居室內裝修設計有限公司新臺幣肆拾玖萬陸仟
參佰捌拾伍元，及自民國一百一十年九月十七日起至清償日止，
按週年利率百分之五計算之利息。
被告應將如附件所示橘色MAXDESIGN Dino設計師椅壹張返還原告
張吉民。
原告其餘之訴駁回。
訴訟費用由被告負擔百分之九十九，餘由原告上居室內裝修設計
有限公司負擔。
本判決第一項於原告上居室內裝修設計有限公司以新臺幣壹拾陸
萬伍仟元為被告供擔保後，得假執行。但被告如以新臺幣肆拾玖
萬陸仟參佰捌拾伍元為原告上居室內裝修設計有限公司預供擔保
，得免為假執行。
本判決第二項於原告張吉民以新臺幣壹萬陸仟元為被告供擔保後
，得假執行。但被告如以新臺幣肆萬捌仟伍佰參拾柒元為原告張
吉民預供擔保，得免為假執行。
原告其餘假執行之聲請駁回。
    事實及理由
壹、程序方面
    按訴狀送達後，原告不得將原訴變更或追加他訴，但擴張或
    減縮應受判決事項之聲明者，不在此限，民事訴訟法第255
    條第1項但書第3款定有明文。本件原告起時訴聲明第1項為
    ：被告應給付原告上居室內裝修設計有限公司（下稱上居公
    司）新臺幣（下同）55萬5,875元，及自起訴狀繕本送達翌
    日起至清償日止，按週年利率5%計算之利息（見本院卷第10
    頁）。嗣於本院審理中，以民國111年1月4日民事準備暨變
    更訴之聲明第二狀，變更請求金額為50萬0,459元本息（見
    本院卷第202頁）。核原告所為係減縮應受判決事項之聲明
    ，於法無不合，自應准許。
貳、實體方面
一、原告主張：
㈠、被告將門牌號碼臺北市○○區○○街000號4樓房屋（下稱系爭房
    屋）之室內裝修工程（下稱系爭工程）交由原告上居公司承
    攬施作，兩造於109年10月18日簽訂裝修工程合約書（下稱
    系爭合約），約定工程總價321萬元（不含設備工程，未稅
    ），設備工程部分另請廠商報價，以實報實銷之方式並酌收
    10%管理費。原告上居公司於109年10月26日開工，施工期間
    被告另交由原告上居公司承攬施作頂樓工程，原告上居公司
    就系爭房屋及頂樓工程均已完工驗收，被告亦於110年4月29
    日遷入。經原告上居公司結算，系爭工程原合約範圍第1至3
    期工程款共計288萬9,000元，頂樓工程1至2期工程款為67萬
    3,614元，且系爭工程及頂樓工程尾款經原告上居公司核算
    原為76萬2,958元，經雙方協調後調整為58萬2,107元，詎被
    告藉詞擅扣冷氣保養費3萬元、鋁窗工程費用2萬2,135元及
    頂樓房屋水電工程費用5萬8,030元，僅給付其中47萬1,942
    元。又被告另指示原告上居公司施作前陽台追加工程、後陽
    台追加工程及水電工程，追加工程款依序為3,000元、2萬8,
    500元、5,000元，合計3萬6,500元，被告均未給付。此外，
    兩造就系爭工程、頂樓工程之設備部分，約定採實報實銷，
    並分別酌收監管費10%及5%，系爭工程及頂樓工程之設備款
    依序為74萬2,978元、7萬6,907元，應收監管費分別為7萬4,
    298元、3,845元，且追加工程36,500元部分亦應酌收7%監管
    費2,555元。綜上，系爭工程總價為426萬1,919元(未稅)【
    計算式：288萬9,000元＋67萬3,614元＋58萬2,107元＋3萬6,50
    0元＋7萬4,298元＋3,845元＋2,555元＝426萬1,919元】，含稅
    則為447萬5,015元，扣除被告已給付397萬4,556元，被告尚
    應給付50萬0,459元，爰依系爭合約第6條約定、民法第505
    條規定為本件請求。
㈡、原告上居公司之法定代理人原告張吉民於103年間與被告結為
    友人，原告張吉民於106年間將其所有之如附件所示橘色MAX
    DESIGH Dino設計師椅1張（下稱系爭設計椅）出借被告無償
    使用，被告110年6月17日表示願將該椅返還原告張吉民，迄
    今仍未返還該椅，原告張吉民爰依民法第470條第1項、第76
    7條第1項前段規定，擇一請求被告返還。
㈢、聲明：
⒈、被告應給付原告上居公司50萬0,459元，及自起訴狀繕本送達
    翌日起至清償日止，按週年利率5%計算之利息。
⒉、被告應將系爭設計椅1張返還原告張吉民。
⒊、願供擔保，請准宣告假執行。
二、被告抗辯：
㈠、被告雖於110年4月29日遷入系爭房屋，然原告上居公司尚未
    完工，系爭工程亦未驗收合格，原告上居公司不得請求被告
    給付尾款。又系爭工程原合約範圍第1至3期工程款共計288
    萬9,000元，頂樓工程1至2期工程款為67萬3,614元等情，被
    告不爭執，然就系爭工程及頂樓工程之尾款部分，原告上居
    公司雖主張兩造合意調整工程款為58萬2,107元，然因追加
    工程未經確認，且協談過程中關於冷氣保養3萬元、4樓主臥
    鋁窗工程費用2萬2,135元、頂樓房屋水電工程費用5萬8,030
    元，已經雙方同意扣除，被告亦已依扣除後之金額給付原告
    上居公司47萬1,942元，堪認兩造已合意系爭工程及頂樓工
    程之尾款為47萬1,942元。又前陽台工程，係因原告上居公
    司施作位置一再錯誤，導致須重複施工，兩造並無追加合意
    ；後陽台工程部分，係包含於原本系爭合約範圍，非屬追加
    ；水電工程部分，水電工師傅已向被告表示該部分安裝不另
    外計價，故亦非追加。監管費部分，相關設備係原告上居公
    司轉介廠商給被告，由被告自行訂購叫料進場、自行監督安
    裝施作，原告上居公司無監督管理事實，不得請求此部分監
    管費，且原告上居公司主張之前陽台工程、後陽台工程及水
    電工程既非屬追加工程，亦不得請求監管費。至原告上居公
    司主張之營業稅部分，被告係以未稅價格作為議價前提，被
    告並不需索取發票，原告應舉證已向稅捐機關申報收入始有
    進一步請求被告給付營業稅之餘地。再系爭工程原始合約金
    額為321萬元，頂樓工程則為44萬5,000元，然被告實際給付
    397萬4,556元，已逾合約金額31萬9,556元，故原告上居公
    司已無任何款項可得領取。縱認原告上居公司尚有工程款可
    得請求，原告上居公司未於110年3月5日完工，計算至110年
    9月3日原告起訴日止，共計逾期192日，應計逾期違約金61
    萬6,320元，被告得主張抵銷。
㈡、系爭設計椅係因先前原告上居公司承攬被告所有之另棟房屋
    工程時，因工程有所延宕，原告張吉民為補償被告在外租屋
    所受損害，始將該椅贈與被告，故被告因兩造間之贈與契約
    而取得系爭設計椅所有權並保有之，原告張吉民不得請求被
    告返還。
㈢、聲明：
⒈、原告之訴及假執行聲請均駁回。
⒉、如受不利判決，願供擔保，請准宣告免為假執行。
三、兩造不爭執事項：
㈠、被告將門牌號碼為臺北市○○區○○街000號4樓房屋（即系爭房
    屋）之室內裝修工程（即系爭工程）委由原告上居公司施作
    ，兩造於109年10月18日簽訂裝修工程合約書（即系爭合約
    ），約定工程未稅總價為321萬元（不含設備工程），有裝
    修工程合約書在卷可稽（見本院卷一第25-39頁）。
㈡、被告於110年4月29日遷入系爭房屋（見本院卷第269頁）。
㈢、被告就系爭工程已給付金額共計397萬4,556元(見本院卷第26
    9頁)。　
㈣、系爭工程尾款暨追加減工程請款單（原證8，見本院卷第69-7
    5頁）藍、紅色文字為被告所加註（見本院卷第271-272頁）
    。　
㈤、原告上居公司就後陽台工程部分，實際支出金額為3萬2,000
    元(見本院卷第352頁)。
四、兩造爭執要點：
㈠、原告上居公司得否依系爭合約第6條約定、民法第505條規定
    請求被告給付未付工程款？
⒈、系爭工程及頂樓工程之尾款應為何？
⒉、原告上居公司得否請求前陽台追加工程款3,000元、後陽台追
    加工程款2萬8,500元及水電工程款5,000元？應否加計監管
    費？
⒊、本件設備廠商報價部分應否計算監管費？數額若干？
⒋、本件被告應否給付營業稅？數額若干？
⒌、原告上居公司得請求未付工程款數額若干？
㈡、被告主張以逾期違金61萬6,320元抵銷，是否有據？　
㈢、原告張吉民得否依民法第470條第1項、第767條第1項規定請
    求被告返還系爭設計椅？　
五、本院之判斷：
㈠、原告上居公司得否依系爭合約第6條約定、民法第505條規定
    請求被告給付未付工程款？
⒈、系爭工程及頂樓工程之尾款應為何？
⑴、按稱承攬者，謂當事人約定，一方為他方完成一定之工作，
    他方俟工作完成，給付報酬之契約；報酬，應於工作交付時
    給付之，無須交付者，應於工作完成時給付之；工作係分部
    交付，而報酬係就各部分定之者，應於每部分交付時，給付
    該部分之報酬，民法第490條第1項、第505條分別定有明文
    。次按當事人就既已存在之債務，約定於預期不確定事實發
    生時履行，則為清償期之約定，而非條件（最高法院94年度
    台上字第1609號民事裁判意旨參照）。經查，系爭合約第6
    條第4項約定「清潔工程完工、驗收完成後，付清10%之保留
    款（含追加減工程款）」（見本院卷第26頁），可知兩造業
    約定倘系爭工程完工驗收，原告上居公司得請求被告給付未
    付工程尾款全部。又原告就系爭工程完成乙節，業據提出現
    場照片為證（見本院卷第227-261頁），且被告業於110年4
    月29日遷入系爭房屋（見不爭執事項第2點），雙方復已進
    入協商結算追加減之程序，有兩造LINE對話紀錄及系爭工程
    尾款暨追加減工程請款單附卷可參（見本院卷第69-75頁、
    第287頁），足認系爭工程確已完工驗收，得供被告居住使
    用。原告上居公司得依前開約定，請求系爭工程及追加減工
    程之尾款無訛。被告辯以無給付義務云云，並非可取。
⑵、本件原告上居公司主張系爭工程及頂樓工程尾款數額為58萬2
    ,107元，業據提出工程尾款暨追加減工程款清冊以為證明(
    見本院卷第224-225頁)，然為被告否認，辯以：兩造協談過
    程中關於冷氣保養3萬元、4樓主臥鋁窗工程費用2萬2,135元
    、頂樓房屋水電工程費用5萬8,030元已經雙方同意扣除，原
    告上居公司亦已依扣除後之金額47萬1,942元對被告請款，
    故系爭工程及頂樓工程之尾款應為47萬1,942元云云。經查
    ，兩造於結算時係以系爭工程尾款暨追加減工程請款單作為
    討論之基礎，且請款單中藍、紅色文字為被告所加註，為兩
    造不爭之事實（見不爭執事項第4點）。依前揭請款單本期
    領工程尾款暨追減追加工程款欄所載(見本院卷第69頁)，被
    告加註「暫扣鋁窗追加22135及冷氣30000待紗窗更換完成及
    冷氣送回再付」等語，足見前開金額僅係暫扣款，待原告上
    居公司更換紗窗及冷氣送回後即應給付。又被告雖辯以：兩
    造口頭約定紗窗為深色，原告誤安裝白色紗窗卻不願更換，
    被告毋庸給付紗窗費用云云(見本院卷第272頁)，惟依系爭
    合約後附報價單（見本院卷第33頁），兩造僅約定鋁門、鋁
    窗係以消光黑+5mm強化透明玻璃施作，並未約定紗窗顏色，
    被告空言兩造口頭約定上開情節，未據立證以實其說，自不
    足採。況縱認原告上居公司施作之紗窗顏色不符，亦屬瑕疵
    擔保之範疇，被告既已當庭表示不主張瑕疵（見本院卷第27
    5頁），自不得再以紗窗言色不符為由扣留相關款項。再查
    ，依原告上居公司提出之聲明切結書(見本院卷第347頁)，
    足認原告上居公司確有委託廠商保養冷氣之事實，所保養之
    冷氣亦經被告載回，是被告不得於結算尾款時再主張扣除冷
    氣保養3萬元、4樓主臥鋁窗工程費用2萬2,135元，至為灼然
    。至頂樓房屋水電工程費用部分，參酌原告上居公司提出之
    頂樓套房裝修報價單項次B「水電工程」議價欄記載金額為2
    1萬5,000元（見本院卷第49頁），可徵兩造就水電工程合意
    施作之價格確為21萬5,000元，被告雖抗辯兩造另合意調整
    扣款5萬8,030元云云（見本院卷第272頁），為原告上居公
    司所否認，被告復未進一步舉證以實其說，本院自難逕認此
    部分扣款有理由。
⑶、從而，兩造就系爭工程及頂樓工程之尾款數額，原應計價為5
    8萬2,107元，而被告所爭執應再扣除冷氣保養3萬元、鋁窗2
    萬2,135元、水電工程費用5萬8,030元，均無理由，是系爭
    工程及頂樓工程尾款為58萬2,107元，應可認定。至被告辯
    以原告上居公司亦已依扣除後之金額47萬1,942元對被告請
    款，固有原告上居公司請款之LINE對話紀錄可佐（見本院卷
    第291頁），然原告上居公司既未表明此次請款為最終之結
    算款，故充其量僅得認為原告上居公司係基於資金壓力，先
    對被告不爭執之款項數額為請求，難認兩造已達成結算金額
    為47萬1,942元之共識，是被告此部分所辯，亦非有理。
⒉、原告上居公司得否請求前陽台追加工程款3,000元、後陽台追
    加工程款2萬8,500元及追加水電工程款5,000元？
⑴、按當事人主張有利於己之事實者，就其事實有舉證之責任，
    民事訴訟法第277條前段定有明文。本件原告上居公司主張
    依民法第505條規定請求被告給付各該追加工程款，被告雖
    不爭執前陽台、後陽台、水電工程確有施作（見本院卷第27
    3-274頁），然否認應額外計價，辯以：前陽台工程為原告
    上居公司指示錯誤導致二次工程，後陽台工程為系爭合約原
    始範圍，水電工程經水電師傅表示無庸另外計價等語。故本
    件應由原告就上開工項兩造達成追加合意此有利於己之事實
    ，負舉證責任。
⑵、就前陽台追加工程款3,000元部分，依兩造間對話記錄（見本
    院卷第77-79頁），可知前陽台欄杆係因施作位置不符建築
    法規而應予拆除修正。又原告上居公司雖稱：第一次移位，
    是被告指示欄杆不要移到木板上，有移位但不夠後退，仍未
    通過建築師查驗，後來才又移回木板上，並無原告指示錯誤
    之情形云云（見本院卷第273頁），然為被告所否認，原告
    上居公司並未進一步舉證證明第一次施作之位置乃被告指示
    所致，況被告既將系爭工程交付原告上居公司承攬施作，原
    告上居公司身具裝修專業，並有一定之行為獨立性，理應替
    業主注意建築法規，而非僅以被告之指揮為依歸。是以，應
    認前陽台欄杆第一次移位係原告上居公司施作錯誤所致，難
    認屬追加工程。原告上居公司此部分請求，並無理由。
⑶、後陽台追加工程2萬8,500元部分，依兩造間對話記錄所載(見
    本院卷第83-85頁)，可知被告雖曾詢問洗衣機可否放得下後
    陽台，然被告提出尺寸後，原告上居公司即告知寬度可能不
    足，待泥作完成再行丈量，則被告抗辯前陽台追加工程係原
    告上居公司施作錯誤云云，應不足採。又觀諸系爭合約後附
    估價單(見本院卷第30-36頁)，拆除工程清運工程項下雖列
    有「後陽台地坪/女兒牆拆除見底」，然泥作/防水工程項下
    僅編列「後陽台地坪面貼磁磚水泥砂漿材料及工資」、「後
    陽台女兒牆面水泥砂漿底底＋粉光」，並未編列女兒牆重新
    砌磚相關工作，足見前揭「女兒牆拆除見底」係指舊有女兒
    牆面層之拆除，並非牆體全數拆除。後陽台追加工程既係因
    舊有後陽台寬度不足以容納被告之洗衣機而施作，即應認屬
    追加工程。且原告上居公司實際施作而支出之金額已逾對被
    告請求之金額（見不爭執事項第5點），是原告此部分請求
    ，應屬有據。
⑷、就水電工程5,000元部分，經查，依原告上居公司之水電配合
    廠商出具之估價單(見本院卷第91頁)，其施作內容包括「到
    業主舊家拆卸吊扇、配件到新家安裝」、「到業主媽媽家安
    裝電腦馬桶蓋」、「買頂加洗衣機要用的配件及安裝洗衣機
    」、「安裝兩台熱水器」、「購買全新對講機及安裝」、「
    安裝洗面盆下櫃」、「安裝餐廳的吊燈」，併參系爭合約後
    附估價單及頂樓套房裝修報價單（見本院卷第30-36頁、第4
    9-52頁），可知前開工作內容均非屬系爭工程或頂樓工程之
    工作範圍，應認上開水電工程均屬追加工程。被告雖辯稱水
    電工師傅已向其表示該部分安裝已包含於原合約範圍云云，
    惟水電工師僅係原告上居公司下包廠商，與被告間並無契約
    關係，縱被告所述屬實，基於債之相對性，亦無從拘束原告
    上居公司，是被告此部分抗辯，為不可採。原告此部分請求
    ，應予准許。
⑸、綜上，後陽台追加工程及水電工程均屬追加，兩造復不爭執
    原告上居公司已施作完成，揆諸首開規定，原告上居公司請
    求被告給付後陽台追加工程款2萬8,500元、水電工程款5,00
    0元，即非無據。又兩造就直接工程費均約定按比例計算設
    計規劃暨工程管理監造費（系爭工程為7%、頂樓工程為5%）
    ，此觀系爭合約估價單即明（見本院卷第30、49頁），本院
    審酌後陽台追加工程及水電工程均屬原合約範圍外額外施作
    之工作，認應比照頂樓工程之比例（即5%）計算設計規劃暨
    工程管理監造費為適當，是原告上居公司依民法第490條、
    第505條規定請求被告給付追加工程款（含監管費），應於3
    萬5,175元之範圍內【計算式：（2萬8,500元＋5,000元）×1.
    05＝35,175元】，為有理由。
⒊、本件設備廠商報價部分應否計算監管費？數額若干？
⑴、經查，系爭合約後附住宅裝修估價單備註欄第3點約定：「請
    相關設備廠商報價部分，實報實銷，酌收10%工程管理監管
    費。」（見本院卷第30頁），頂樓套房裝修報價單備註欄第
    3點則約定：「請相關設備廠商報價部分，實報實銷，酌收5
    %工程管理監管費。」(見本院卷第49頁)，足見兩造就設備
    廠商報價部分，有收取工程管理監造費之合意。被告雖辯稱
    相關設備係原告上居公司轉介廠商給被告，由被告自行訂購
    叫料進場，並自行監督安裝施作，原告上居公司應不得請求
    此部分之監管費云云，惟查，設備廠商請款單所示(見本院
    卷第53-65頁)，除廚具部分之請款單客戶名稱係被告外，其
    餘材料如磁磚、壁磚、衛浴設備、窗飾材料等，客戶名稱均
    填「上居」，足見原告上居公司確有代被告叫料之事實，參
    兩造間對話記錄（見本院卷第67頁），被告亦曾委請原告上
    居公司繪製傢俱擺放平面圖，則原告上居公司當庭稱：「…
    設備均為原告逐一畫設計圖挑選，找廠商實地觀看，挑選完
    畢後再由被告來訂購…。」等語(見本院卷第271頁)，應足採
    信，被告空言設備部分係自行訂購叫料進場，並自行監督安
    裝施作云云，自無可取。是本件設備廠商報價部分應依上開
    約定計算監管費，應堪認定。
⑵、就數額部分，系爭工程設備部分金額合計74萬2,978元（計算
    式：48萬3,500元＋7萬6,438元＋12萬2,560元＋6萬0,480元＝74
    萬2,978元），頂樓工程設備部分金額合計7萬6,907元（計
    算式：2萬8,397元＋4萬2,810元＋5,700元＝7萬6,907元），有
    設備廠商報價單為憑（見本院卷第53-65頁），是依前述監
    管費之約定，系爭工程及頂樓工程應計監管費依序為7萬4,2
    98元（計算式：74萬2,978元×10%＝7萬4,298元）、3,845元
    （計算式：7萬6,907元×5%＝3,845元），堪可認定。　　
⒋、本件應否計算營業稅？數額若干？
⑴、按在中華民國境內銷售貨物或勞務及進口貨物，均應依本法
    規定課徵加值型或非加值型之營業稅；營業稅之納稅義務人
    為銷售貨物或勞務之營業人；營業人銷售貨物或勞務，除另
    有規定外，均應就銷售額計算其銷項稅額；銷項稅額，指營
    業人銷售貨物或勞務時，依規定應收取之營業稅額；營業人
    對於應稅貨物或勞務之定價，應內含營業稅；買受人為非營
    業人者，應以定價開立統一發票，此觀加值型及非加值型營
    業稅法第1條、第2條第1款、第14條、第32條第2項、第3項
    後段規定自明。又依營業稅之制度精神，營業稅係對買受貨
    物或勞務之人，藉由消費所表彰之租稅負擔能力課徵之稅捐
    ，稽徵技術上雖以營業人為納稅義務人，但經由後續之交易
    轉嫁於最終之買受人，亦即由消費者負擔，司法院大法官釋
    字第688號解釋亦可參照。準此，銷售貨物或勞務之營業人
    固為營業稅之納稅義務人，然應納之銷項稅額，係由營業人
    向買受人收取之，買受人始為營業稅之負擔者。
⑵、本件兩造就系爭工程簽訂系爭合約，由原告上居公司提供承
    攬工作，而被告支付價金，性質上即係原告上居公司銷售勞
    務予被告，依上開說明，營業稅自應由消費者即被告負擔，
    是原告上居公司請求被告給付營業稅，自無不符。
⑶、數額方面，原告上居公司主張系爭工程1至3期工程款為2,88
    萬9,000元，被告並不否認，僅爭執應扣除6萬元做為原告上
    居公司逾期完工之補償云云（見本院卷第269-270頁），惟
    原告上居公司於結算尾款時實已將該6萬元扣除（見本院卷
    第224-225頁），被告再爭執第1至3期工程款應重複扣除6萬
    元，自無足採。又被告就頂樓1至2期工程款為67萬3,614元
    已當庭表示不爭執（見本院卷第270頁），堪信為真正。本
    件原告尚得請求被告給付尾款58萬2,107元、追加工程款3萬
    5,175元、系爭工程及頂樓工程監管費7萬4,298元、3,845元
    ，復經本院認定如前，則本件結算金額為425萬8,039元（計
    算式：288萬9,000元＋67萬3,614元＋58萬2,107元＋3萬5,175
    元＋7萬4,298元＋3,845元＝425萬8,039元），是原告上居公司
    應得請求被告給付營業稅21萬2,902元（計算式：425萬8,03
    9元×5%＝21萬2,902元）。
⒌、原告上居室內裝修設計有限公司尚得請求數額若干？　
　　本件結算金額為425萬8,039元，營業稅則為21萬2,902元，
    已詳述如前，扣除兩造不爭執被告已給付之397萬4,556元（
    見不爭執事項第3點），尚餘49萬6,385元（計算式：425萬8
    ,039元＋21萬2,902元－397萬4,556元＝49萬6,385元）。系爭
    工程既已完工並交付被告使用，原告上居公司依兩造間承攬
    契約法律關係，請求被告給付未付工程款49萬6,385元，為
    有理由，逾此範圍所請，礙難准許。
㈡、被告主張以逾期違金61萬6,320元抵銷，是否有據？
　　按系爭合約第11條約定：「工程延誤或違約處理方式：工程
    施工若有延誤或違反合約事宜，將依延誤日數，每日扣款依
    估價單工程千分之一，至改善為止。若工程無法順利進行，
    乙方應事先提出工期延誤原因，經雙方協議，延長工期。非
    乙方所發包、監造之工程，不在上述工程延誤規範內。」（
    見本院卷第27頁），是系爭工程倘因可歸責原告上居公司之
    事由延誤，被告始得依上開約定扣罰逾期違約金。經查，系
    爭合約第5條第2項約定：「完工日期：開工後日起90個工作
    天（不包含假日、春節）；110年3月5日前完工。如有變更
    設計、增加項目以致影響工期時，完工日期應由雙方另行協
    商定之。」（見本院卷第26頁），而被告係於110年4月29日
    遷入系爭房屋，為兩造不爭之事實（見不爭執事項第2點）
    ，固堪認原告上居公司有遲延交付工作55天之情形。惟本件
    除系爭工程外，被告於施工期間同時委託原告上居公司施作
    頂樓工程，並有前述後陽台追加工程、原證11水電工程等追
    加，依前揭約定但書，完工期限本即應由兩造另行協商，被
    告逕主張依原定完工日扣罰逾期違約金，已難認有據。又兩
    造於結算系爭工程及頂樓工程尾款時，被告向原告上居公司
    提出扣除12萬8,600元或兩個月房租6萬元（見本院卷第69頁
    ），業經原告上居公司同意扣除6萬元並自結算請款時扣除
    （見本院卷第224-225頁），可徵兩造就逾期違約金之數額
    已達成合意，兩造應受此協議拘束，是被告再抗辯依上開約
    定扣罰違約金61萬6,320元，並不足採。
㈢、原告張吉民得否依民法第470條第1項、第767條第1項規定請
    求被告返還系爭設計椅？
⒈、按所有人對於無權占有或侵奪其所有物者，得請求返還之，
    民法第767條第1項前段定有明文。又以無權占有為原因，請
    求返還所有物之訴，被告對原告就其物所有權存在之事實無
    爭執，僅以非無權占有為抗辯者，應就其取得占有係有正當
    權源之事實負舉證責任（最高法院85年度台上字第1120號判
    決意旨參照）。
⒉、經查，本件兩造並不爭執原告張吉民乃系爭設計椅原所有權
    人，僅辯以原告張吉民係本於兩造間之贈與契約而將系爭合
    約移轉交付被告等語（見本院卷第274頁），本件自應由被
    告就其主張之贈與事實即占有系爭設計椅之法律上原因，舉
    證以實其說。然而，被告就上次工程逾期、在外租屋、兩造
    間因而就系爭設計椅成立贈與契約等節，全未舉證以實其說
    ，本院尚難遽為被告有利之認定。又被告既未證明其係合法
    占有原屬原告張吉民所有之系爭設計椅，依上開說明，原告
    張吉民主張依民法第767條第1項前段規定，請求被告返還系
    爭設計椅，應屬有據。至原告張吉民另主張依民法第470條
    第1項規定請求一節，本院無審究必要，併予敘明。
六、綜上所述，原告上居公司依系爭合約第6條約定、民法第505
    條規定，請求被告給付49萬6,385元，及自起訴狀繕本送達
    被告翌日即110年9月17日起（見本院卷第113頁送達回證）
    至清償日止，按週年利率5%計算之利息；原告張吉民依民法
    第767條第1項前段規定請求被告返還如附件所示系爭設計椅
    ，為有理由，應予准許；逾此範圍之請求，則屬無據，應予
    駁回。又本件就原告勝訴部分，兩造均陳明願供擔保請准宣
    告假執行及免為假執行，經核均與法律規定相符，爰分別酌
    定相當之擔保金宣告之。原告敗訴部分，其假執行之聲請失
    所附麗，併駁回之。
七、本件事證已臻明確，兩造其餘攻擊防禦方法及所提證據，核
    與判決結果無影響，無逐一論駁之必要，併此敘明。
八、訴訟費用負擔之依據：民事訴訟法第79條。   
中　　華　　民　　國　　111 　年　　 4 　　月　　8　　日
                  工程法庭    法  官   蔡牧容
以上正本係照原本作成。
如對本判決上訴，須於判決送達後20日內向本院提出上訴狀。如
委任律師提起上訴者，應一併繳納上訴審裁判費。
中　　華　　民　　國　　111 　年　　 4 　　月　　8　　日
                              書記官   周芳安